臺灣板橋地方法院刑事判決　　　　　　　96年度易字第1896號
公　訴　人　臺灣板橋地方法院檢察署檢察官
被　　　告　甲○○
上列被告因違反毒品危害防制條例案件，經檢察官提起公訴（96
年度毒偵字第4129號），被告於準備程序中對被訴之事實為有罪
陳述，本院裁定行簡式審判程序，並判決如下：
    主    文
甲○○施用第二級毒品，累犯，處有期徒刑伍月，如易科罰金，
以新臺幣壹仟元折算壹日。扣案甲基安非他命貳包（合計淨重貳
點肆伍公克）均沒收銷燬之。
    事    實
一、甲○○有賭博、贓物等前科，民國93年間，因施用第一、二
    級毒品案件，經本院以94年度訴字第377 號判決，分別判處
    有期徒刑7 月、4 月，應執行有期徒刑9 月確定，於95年2
    月16日執行完畢（據此，本件構成累犯）；其間，曾於88年
    間，因施用毒品案件，經本院以88年度毒聲字第1637號裁定
    送勒戒處所觀察、勒戒後，認無繼續施用毒品傾向，由臺灣
    板橋地方法院檢察署檢察官以88年度偵字第5771號為不起訴
    處分確定；又於90年間，因施用毒品案件，經本院以90年度
    毒聲字第5 號裁定送勒戒處所觀察、勒戒後，仍認無繼續施
    用毒品傾向，於90年1 月20日執行完畢釋放出所，並由臺灣
    板橋地方法院檢察署檢察官以90年度毒偵字第199 號為不起
    訴處分確定；詎其復於90年1 月20日接受前開觀察、勒戒執
    行完畢後5 年以內之93年11月間，又因施用毒品犯行，經本
    院以前開94年度訴字第377 號判決在案；竟不知戒慎，另又
    基於施用第二級毒品甲基安非他命之犯意，於96年5 月23日
    下午某時許，在臺北縣三重市○○○路上之「名爵旅社」某
    號房內，以將甲基安非他命置於玻璃球內燒烤後吸食煙氣之
    方式，施用甲基安非他命1 次；嗣於96年5 月24日晚間7 時
    許，在其位於臺北縣三重市○○街56巷13號住處為警持搜索
    票搜索查獲，並扣得其因本件施用第二級毒品犯行而持有之
    甲基安非他命2 包（合計淨重2.45公克），甲○○且同意接
    受採尿，其尿液檢體送驗後，呈甲基安非他命陽性反應。
二、案經臺北市政府警察局中山分局移送臺灣板橋地方法院檢察
    署檢察官偵查後起訴。
    理    由
一、認定犯罪事實所憑之證據及理由：
(一)、訊據被告對其在上揭時、地施用第二級毒品甲基安非他命之
    事實，於本院審理中自白不諱，而其為警查獲時，同意接受
    採尿並經警將所採集之尿液檢體送驗後，呈甲基安非他命陽
    性反應乙節，亦有臺北市政府警察局偵辦毒品案件尿液檢體
    委驗單、臺灣尖端先進生技醫藥股份有限公司96年6 月1 日
    出具之濫用藥物檢驗報告1 份附卷為憑（見偵查卷第42、43
    頁）；另扣案之2 包結晶物品經初步鑑驗後，亦均呈甲基安
    非他命反應，有臺北市政府警察局中山分局查獲涉嫌毒品危
    害防制條例毒品初步鑑驗報告單1 份（見偵查卷第19頁）在
    卷可參，復有該扣案物品可資佐證，足徵被告前開自白應與
    事實相符，可以採信。
(二)、按毒品危害防制條例第23條之修正理由略為：受觀察、勒戒
    人或受強制戒治執行完畢釋放後5 年內再犯者，其再犯率甚
    高，原據以實施之觀察、勒戒及強制戒治既已無法收取其實
    效，爰施以刑事處遇…」。依上揭立法理由觀之，修正毒品
    危害防制條例就施用毒品者，祇於「初犯」及「5 年後再犯
    」2 種情形，有其追訴條件之限制，即須於初犯經觀察、勒
    戒或強制戒治釋放後，5 年內均無施用毒品之行為，始能認
    其前所實施之觀察、勒戒或強制戒治已足遮斷毒癮，而得於
    5 年後再犯時，再予適用初犯之規定，重行觀察、勒戒等程
    序。倘5 年內已經再犯，被依法追訴處罰，縱其第3 次（或
    第3 次以上）施用毒品之時間在初犯釋放5 年以後，即與「
    5 年後再犯」之情形有別；且因已於「5 年內再犯」，顯見
    其再犯率甚高，原實施觀察、勒戒或強制戒治，已無法收其
    實效，而無5 年戒斷期之存在，自無再經觀察、勒戒及強制
    戒治之必要，應得逕行追訴處罰。最高法院95年度臺非字第
    59號、95年度臺非字第65號判決意旨可供參照。據此，被告
    曾於88年間，因施用毒品案件，經本院以88年度毒聲字第16
    37號裁定送觀察、勒戒後，認無繼續施用毒品之傾向，由臺
    灣板橋地方法院檢察署檢察官以88年度偵字第5771號為不起
    訴處分確定；又於90年間，因施用毒品案件，經本院以90年
    度毒聲字第5 號裁定送觀察、勒戒後，仍認無繼續施用毒品
    之傾向，而於90年1 月20日執行完畢釋放出所，並由臺灣板
    橋地方法院檢察署檢察官以90年度毒偵字第199 號為不起訴
    處分確定；詎其復於90年1 月20日接受前開觀察、勒戒執行
    完畢後5 年以內之93年11月間，又因施用毒品犯行，經本院
    以前開94年度訴字第377 號判決在案等情，有本院94年度訴
    字第377 號判決、臺灣高等法院被告前案紀錄表等在卷可稽
    ，是雖被告前於90年1 月20日接受觀察、勒戒執行完畢之日
    距其本案施用第二級毒品犯行時點，已相隔5 年以上，然揆
    諸前揭說明，被告於上開受觀察、勒戒執行完畢後5 年內，
    仍因有施用毒品案件，經法院判處罪刑確定，且其本件施用
    第二級毒品犯行時點，距其前次施用毒品犯行時間即93年11
    月間，亦相隔未逾5 年，顯見被告之再犯率甚高，原實施觀
    察勒戒，已無法收其實效，而無5 年戒斷期之存在，其本件
    施用毒品犯行自無再經觀察勒戒、強制戒治之必要，應逕予
    論罪科刑。綜上，本件事證已明，被告犯行堪以認定。
二、應適用之法律、科刑審酌事由及沒收物之處理：
(一)、核被告所為係犯毒品危害防制條例第10條第2 項之施用第二
    級毒品罪；被告施用前後持有甲基安非他命之低度行為，為
    其施用之高度行為所吸收，不另論罪。又被告有如事實欄所
    示之有期徒刑執行情形，有臺灣高等法院被告前案紀錄表1
    份在卷可參，是其受有期徒刑之執行完畢，5 年內故意再犯
    本件有期徒刑以上之罪，為累犯，就其前開所犯之罪，應依
    刑法第47條第1 項規定，加重其刑。
(二)、茲審酌被告已有施用毒品之前案紀錄，並接受觀察勒戒及刑
    罰執行，竟猶不知遠離毒害，顯然漠視法令之禁制，惟犯後
    坦承犯行尚知悔悟，暨其犯罪之動機、目的、所生危害等一
    切情狀，就其本件犯行，量處如主文所示之刑，並諭知如易
    科罰金之折算標準，以資懲儆。
(三)、扣案甲基安非他命2 包（合計淨重2.45公克），因分裝袋內
    甲基安非他命與包裹前開毒品之分裝袋共計2 只，二者在物
    理上難以析離，均應依毒品危害防制條例第18條第1 項前段
    沒收銷燬。
三、末查本件被告犯罪時間係在96年5 月23日，與中華民國96年
    罪犯減刑條例第2 條第1 項所定之犯罪須在96年4 月24日以
    前者，始有依該條例減刑之規定不符，自無從依該條例予以
    減刑，附此敘明。
據上論斷，應依刑事訴訟法第273 條之1 第1 項、第299 條第1
項前段、毒品危害防制條例第10條第2 項、第18條第1 項前段，
刑法第11條、第47條第1 項、第41條第1 項前段，判決如主文。
本案經檢察官郭季青到庭執行職務。
中　　華　　民　　國　　96　　年　　8 　　月　　24　　日
　　　　　　　　　刑事第十九庭法  官  陳明偉
以上正本證明與原本無異。
如不服本判決應於送達後10日內向本院提出上訴狀。
                              書記官  強梅芳
中　　華　　民　　國　　96　　年　　8 　　月　　24　　日
附錄本案論罪科刑所引法條：
毒品危害防制條例第十條：
施用第一級毒品者，處六月以上五年以下有期徒刑。
施用第二級毒品者，處三年以下有期徒刑。
